臺灣桃園地方法院刑事判決  
110年度智易字第20號
公  訴  人  臺灣桃園地方檢察署檢察官
被      告  張裕祥



選任辯護人  曾學立律師
            邱敏維律師
上列被告因違反著作權法案件，經檢察官提起公訴（110年度偵
字第2980號），本院判決如下：
    主  文
張裕祥犯著作權法第九十二條之侵害著作財產權罪，處有期徒刑
陸月，如易科罰金，以新臺幣壹仟元折算壹日。
    事  實
張裕祥為樂比比有限公司（下稱樂比比公司）之實際負責人，明
知如附圖所示「Dr.Clo」使用方式之圖檔（下稱「Dr.Clo」圖檔
），係址設桃園市○○區鎮○街000○0號1樓之元橙企業有限公司（
下稱元橙公司）公開傳輸至所建立之社群網站Facebook「Dr.Clo
 TW」粉絲專頁上用以介紹「Dr.Clo」產品使用方式，為元橙公
司享有著作財產權之語文、美術及攝影之編輯著作，未經元橙公
司之同意或授權，不得擅自公開傳輸，竟基於公開傳輸侵害他人
著作財產權之犯意，於民國109年4月上旬某日，在臺北市○○區○○
路000號地下1樓之樂比比公司辦公室內，以電腦設備連結網際網
路擅自下載「Dr.Clo」圖檔而重製之，再將所重製之「Dr.Clo」
圖檔上傳至網址為「https://www.labebe.tw/」之樂比比公司網
站上，以此方法擅自以公開傳輸之方法侵害元橙公司就「Dr.Clo
」圖檔享有之著作財產權。
    理  由
壹、程序部分
　㈠告訴人元橙公司提出告訴時已取得「Dr.Clo」圖檔之著作財
    產權：
　⒈按出資聘請他人完成之著作，除前條情形外，以該受聘人為
    著作人。但契約約定以出資人為著作人者，從其約定。依前
    項規定，以受聘人為著作人者，其著作財產權依契約約定歸
    受聘人或出資人享有。未約定著作財產權之歸屬者，其著作
    財產權歸受聘人享有；著作人專有將其著作改作成衍生著作
    或編輯成編輯著作之權利；依第11條第2項或第12條第2項規
    定取得著作財產權之雇用人或出資人，專有第22條至第29條
    規定之權利，著作權法第12條第1項、第2項、第28條、第29
    條之1分別定有明文。
　⒉告訴人於109年2月20日至109年3月23日下午7時18分間之某時
    ，出資聘請陳威廷就「Dr.Clo」產品拍攝如臺灣桃園地方檢
    察署（下稱桃園地檢署）109年度他字第3937號卷（下稱他
    卷）第31、33、35頁所示徒手使用「Dr.Clo」產品之示意照
    片（下稱「Dr.Clo」手部照片），雙方約定照片拍攝完成後
    ，著作財產權均歸告訴人享有，告訴人因而於109年3月23日
    下午7時20分至109年3月24日上午10時17分間之某時，取得
    他卷第31、33、35頁所示「Dr.Clo」手部照片攝影著作之原
    始圖檔，告訴人復出資委託法蘭克設計有限公司（下稱法蘭
    克公司）以告訴人享有著作財產權之「Dr.Clo」手部照片、
    創作相對應之文字描述並進行排版、設計，雙方約定編輯完
    成後，著作財產權均歸告訴人享有，嗣法蘭克公司於於109
    年3月24日上午10時17分至19分，編輯完成如附圖①至④所示
    四小圖語文、美術及攝影之編輯著作，告訴人因而取得該四
    小圖語文、美術及攝影之編輯著作原始圖檔，乃再委託拓華
    生技股份有限公司（下稱拓華公司）就該四小圖語文、美術
    及攝影之編輯著作編輯為如附圖所示之「Dr.Clo」圖檔，雙
    方約定編輯完成後，著作財產權歸告訴人享有，告訴人因而
    於109年3月26日上午8時19分拓華公司編輯完成如附圖所示
    之「Dr.Clo」圖檔後，取得「Dr.Clo」圖檔語文、美術及攝
    影之編輯著作原始圖檔，告訴人之董事即代表人黃玫萱於發
    現「Dr.Clo」圖檔遭擅自重製、公開傳輸至上開網址之樂比
    比公司網站上後，為免爭議，乃與陳威廷簽訂「著作財產權
    讓與契約」，明揭雙方前已約定「Dr.Clo」手部照片之著作
    財產權歸告訴人享有等情，業據證人即告訴人代表人黃玫萱
    於本院審判中證述明確（見本院110年度智易字第20號卷【
    下稱本院卷】第75至78、80至82頁），核與證人即拓華公司
    之董事長即代表人張祐齊於本院審判中之證述（見本院卷第
    177至183頁）、證人即法蘭克公司之董事即代表人劉士榮於
    本院審判中之證述（見本院卷第183至188頁）相合，並有「
    Dr.Clo」圖檔著作財產權讓與契約暨附件「Dr.Clo」圖檔、
    「Dr.Clo」手部照片、拓華公司、法蘭克公司之經濟部商工
    登記公示資料查詢服務列印資料各1份在卷可稽（見他卷第1
    3至35頁；本院卷第169、171頁），是告訴人於109年3月26
    日上午8時19分許，已取得「Dr.Clo」圖檔語文、美術及攝
    影之編輯著作之著作財產權乙節，堪以認定。
　⒊至證人黃玫萱、張祐齊、劉士榮前揭審判中之證述，雖就元
    橙公司委託陳威廷、法蘭克公司、拓華公司之內容略有出入
    ，然此當係此等委託均屬口頭約定，而人之記憶隨時間經過
    ，或有遺忘與細節疏誤，亦屬事理之常，該等經過細節均不
    足以推翻各該證人證言之憑信，仍無礙於證人均一致證述陳
    威廷、法蘭克公司、拓華公司係受託於元橙公司，且均已口
    頭約定著作財產權均歸由元橙公司享有，從而足認「Dr.Clo
    」圖檔之著作財產權為元橙公司所享有乙節。辯護意旨徒以
    證人之證述有部分不符，爭執前揭證人證述之憑信性云云，
    自無理由。
　⒋辯護意旨另稱：證人黃玫萱、張祐齊、劉士榮前揭審判中之
    證述，就授權內容、範圍均含糊不清，既未明確約定，依著
    作權法第36條第3項、第37條第1項之規定，推定為未讓與及
    未授權，告訴人並未就「Dr.Clo」圖檔取得著作財產權而非
    合法之告訴權人云云，然告訴人與陳威廷所簽訂者固名為「
    著作財產權讓與契約」，惟該書面係於事後所補簽立者，實
    則告訴人於出資委託陳威廷時已口頭約定著作財產權歸由告
    訴人所有，已如前述，此口頭約定為著作權法第12條第2項
    前段之著作財產權歸屬契約，而非著作權法第36條所定之著
    作財產權讓與契約或著作權法第37條第1項所定之著作財產
    權授權契約甚明，而組成「Dr.Clo」圖檔之原始素材即「Dr
    .Clo」手部照片之著作財產權既為告訴人所享有，則將「Dr
    .Clo」手部照片編輯成編輯著作，依著作權法第29條之1、
    第28條為告訴人所專有之權利，是法蘭克公司得以「Dr.Clo
    」手部照片進行編輯、拓華公司得以如附圖①至④所示四小圖
    語文、美術及攝影之編輯著作再進行編輯，自係因元橙公司
    有分別出資委託法蘭克公司、以拓華公司得以利用如附圖①
    至④所示四小圖語文、美術及攝影之編輯著作為代價委託拓
    華公司所致，從而證人黃玫萱、張祐齊、劉士榮前揭審判中
    證述告訴人於委託法蘭克公司、拓華公司之時即已口頭約定
    著作財產權均歸元橙公司享有無訛，且依前揭規定及說明，
    著作財產權歸屬契約，並無法定契約要式之要求，以書面、
    口頭約定均無不可，縱先以口頭約定，事後再以書面為證，
    著作財產權歸屬契約自係於口頭約定時即已成立，非可認為
    於簽立書面時方成立，自無辯護意旨所稱告訴人提出告訴在
    前，告訴人與陳威廷簽訂「著作財產權讓與契約」在後，告
    訴人於提出告訴前並未取得「Dr.Clo」圖檔之著作財產權之
    情。是辯護意旨以前詞置辯，並無理由。
　⒌綜上，告訴人於110年1月6日以刑事補行告訴狀對被告提出告
    訴時，已取得「Dr.Clo」圖檔之著作財產權。
　㈡告訴人提出告訴未逾告訴期間：
　⒈按本章之罪，須告訴乃論；告訴乃論之罪，其告訴應自得為
    告訴之人知悉犯人之時起，於6個月內為之，著作權法第100
    條前段、刑事訴訟法第237條第1項分別定有明文。又刑事訴
    訟法第237條第1項所稱「知悉」，係指得為告訴之人確知犯
    人之犯罪行為而言。
　⒉查告訴人於109年5月18日之刑事告訴狀係就本案侵害告訴人
    著作財產權之犯罪事實對樂比比公司登記之董事即代表人蔡
    佩怡提出告訴（見他卷第3至7頁），嗣於109年11月18日偵
    訊時，被告蔡佩怡始供出被告方為侵害告訴人著作財產權之
    犯人，而被告方自白侵害告訴人著作財產權之犯行為其所為
    ，然該次偵訊時，告訴人之代表人黃玫萱及告訴代理人均未
    到庭等情，既據被告於偵訊時自白（見桃園地檢署109年度
    調偵字第2047號卷【下稱調偵卷】第21頁），核與證人蔡佩
    怡於偵訊時之供述（見調偵卷第19至20頁）相合，並有109
    年11月18日偵訊筆錄1份附卷可佐（見調偵卷第19至22頁）
    ，已堪認定。後桃園地檢署檢察官就被告蔡佩怡所涉侵害告
    訴人著作財產權犯罪嫌疑部分，乃於109年11月30日以109年
    度調偵字第2047號為不起訴處分，而告訴人於109年12月28
    日收受前揭不起訴處分書乙節，則有前揭不起訴處分書及桃
    園地檢署送達證書各1份在卷可參（見調偵卷第37至39頁）
    ，堪認告訴人代表人黃玫萱當係於收受前揭不起訴處分書後
    方確知本案為侵害告訴人著作財產權犯行之犯人為被告而非
    蔡佩怡等情，是依卷附刑事補行告訴狀及其上桃園地檢署收
    狀戳章（見桃園地檢署110年度偵字第2980號卷第7頁）所示
    ，告訴人於110年1月6日以刑事補行告訴狀對被告提出告訴
    乙節，揆諸前揭規定及說明，其告訴未逾告訴期間，自屬合
    法。
　⒊至辯護意旨謂被告於109年5月5日與告訴人代表人黃玫萱以電
    話聯繫，並表明自己為樂比比公司實際負責人身分，從而告
    訴人於110年1月6日方對被告提出告訴，已逾告訴期間云云
    。然查：證人即告訴人代表人黃玫萱於本院審判中係證稱：
    109年5月5日我有與樂比比公司聯繫，當時樂比比公司有一
    位張先生打電話與我聯繫，只知道他姓張，不知道全名，也
    沒見過本人，我當時沒有確認他的身分、職稱，電話中主要
    是希望樂比比公司販售「Dr.Clo」產品時不要削價競爭及是
    否有收購告訴人「Dr.Clo」產品之意願，我沒有問、對方也
    未告訴我「Dr.Clo」圖檔是誰上傳的，當時我只知道樂比比
    公司網站有使用「Dr.Clo」圖檔，但我不知道到底是樂比比
    公司內何人所為等語（見本院卷第78至82頁），而觀諸卷附
    通訊軟體Messenger訊息紀錄擷取圖片（見本院卷第103頁）
    所示，109年5月5日證人與樂比比公司間之訊息內容僅提及
    樂比比公司將由一位張先生與證人聯繫，且由109年5月6日
    證人與樂比比公司間之訊息內容可知，證人與張先生於000
    年0月0日係洽談「Dr.Clo」產品定價及售價乙事，均未提及
    該名「張先生」為樂比比公司之何人及樂比比公司網站上「
    Dr.Clo」圖檔為何人所上傳等情，核與證人前揭證述相合，
    堪認證人所述為實，則辯護意旨僅空言泛稱被告於109年5月
    5日已向證人表明為樂比比公司實際負責人云云，並未提出
    任何證據以實其說，實難認告訴人代表人黃玫萱於109年5月
    5日時已確知本案為侵害告訴人著作財產權犯行之犯人為被
    告乙節，是辯護意旨以前詞所為辯護，並無理由。
　㈢本判決下述所引用被告張裕祥以外之人於審判外之陳述，被
    告及其辯護人於本院審判程序調查證據時，對於該等證據之
    證據能力均無爭執（見本院卷第83至85、190頁），且迄於
    言詞辯論終結前亦未聲明異議，本院審酌上開言詞、書面陳
    述及作成時之情況，尚無違法不當及證明力明顯過低之瑕疵
    ，而認為以之作為證據應屬適當，依刑事訴訟法第159條之5
    第2項、第1項之規定，均有證據能力。 
貳、實體部分
一、認定事實所憑之證據及理由：
　　訊據被告固坦承為樂比比公司之實際負責人，有於上開時、
    地，將「Dr.Clo」圖檔重製並公開傳輸至上開網址之樂比比
    公司網站上，惟矢口否認有何以公開傳輸之方法侵害告訴人
    著作財產權之犯行，辯稱：「Dr.Clo」圖檔非屬著作權法所
    保護之著作云云。惟查：
　㈠被告為樂比比公司之實際負責人，有於上開時、地，將元橙
    公司公開傳輸至所建立之社群網站Facebook「Dr.Clo TW」
    粉絲專頁上用以介紹「Dr.Clo」產品使用方式之「Dr.Clo」
    圖檔重製並公開傳輸至上開網址之樂比比公司網站上等情，
    業據被告於偵訊、本院準備程序及審判中供承在卷（見調偵
    卷第21頁；本院110年度審智易字第23號卷【下稱審智易卷
    】第70頁；本院卷第50至51、87至88、234頁），核與證人
    蔡佩怡於偵訊時之證述（見調偵卷第19至20頁）、證人黃玫
    萱於本院審判中之證述（見本院卷第81頁）相符，並有樂比
    比公司之經濟部商工登記公示資料查詢服務列印資料、「Dr
    .Clo」圖檔、「Dr.Clo」手部照片、109年5月15日上開網址
    之樂比比公司網站擷取圖片、告訴人之經濟部商工登記公示
    資料查詢服務列印資料各1份在卷可稽（見他卷第11至12、1
    5至48頁；本院卷第11至12頁），是此部分事實，首堪認定
    。
　㈡按著作權法所稱之著作，係指屬於文學、科學、藝術或其他
    學術範圍之創作，著作權法第3條第1項第1款定有明文。所
    謂創作，即具「原創性」之人類精神上創作，包含「原始性
    」及「創作性」之概念。申言之，「原始性」係指獨立創作
    ，亦即著作人為創作時，並未抄襲他人著作，獨立完成創作
    ；「創作性」則指創作至少具有少量創意，且足以表現作者
    之個性。「創作性」所要求的創意程度或創意高度，僅須少
    量創意、最低程度之創意即為已足。又著作權法第5條第1項
    第5款所定之攝影著作，須以機械及電子裝置，利用光線之
    物理及化學作用，將所攝影像再現於底片（含膠片及磁片）
    、紙張（如拍立得）、感光元件（如數位相機）始能完成，
    攝影者若將心中所浮現之原創性想法，於攝影過程中，透過
    對於拍攝主題、對象、角度、構圖、位置等有所選擇及調整
    ，運用各種攝影技術，決定觀景、景深、光量、攝影角度、
    快門、焦距等，進而展現攝影者之原創性，並非單純僅為實
    體人、物機械式再現，著作權法即賦予著作權之保護。再著
    作權法第7條第1項所定之編輯著作，必須就資料之選擇及編
    排，能表現一定程度之創意及作者之個性者，經編輯者予以
    衡量、判斷而非機械式的擇取，始足當之。經查：
　⒈告訴人於109年2月20日至109年3月23日下午7時18分間之某時
    ，出資聘請陳威廷就「Dr.Clo」產品拍攝「Dr.Clo」手部照
    片，告訴人復出資委託法蘭克公司以「Dr.Clo」手部照片、
    創作相對應之文字描述並進行排版、設計而編輯完成如附圖
    ①至④所示四小圖語文、美術及攝影之編輯著作，再委託拓華
    公司就該四小圖語文、美術及攝影之編輯著作編輯為如附圖
    所示之「Dr.Clo」圖檔，且上開著作之著作財產權均歸告訴
    人享有等事實，業據證人即告訴人代表人黃玫萱於本院審判
    中證述明確（見本院卷第75至78、80至82頁），核與證人張
    祐齊於本院審判中之證述（見本院卷第177至183頁）、證人
    劉士榮於本院審判中之證述（見本院卷第183至188頁）相合
    ，並有「Dr.Clo」圖檔著作財產權讓與契約暨附件「Dr.Clo
    」圖檔、「Dr.Clo」手部照片、拓華公司、法蘭克公司之經
    濟部商工登記公示資料查詢服務列印資料各1份在卷可稽（
    見他卷第13至35頁；本院卷第169、171頁），是上開關於「
    Dr.Clo」圖檔創作過程之情，已堪認定。
　⒉告訴人除就「Dr.Clo」手部照片及「Dr.Clo」圖檔提出卷附
    前揭原始圖檔以茲證明其出資使聘請人為創作之過程外，依
    證人黃玫萱於本院審判中證述告訴人委託陳威廷、法蘭克公
    司、拓華公司創作過程（見本院卷第78、80、82頁）、證人
    劉士榮於本院審判中證述法蘭克公司受託創作之過程（見本
    院卷第184至186頁）及審視「Dr.Clo」手部照片、如附圖①
    至④所示四小圖及「Dr.Clo」圖檔可知，就所拍攝之「Dr.Cl
    o」手部照片攝影著作而言，係由陳威廷為使手持「Dr.Clo
    」產品能進而彰顯「Dr.Clo」產品及其相應使用方式之主題
    ，從而關於手部及持「Dr.Clo」產品之姿勢、角度、手持方
    式、位置及其背景加以選擇及調整，於拍攝「Dr.Clo」手部
    照片時，並須適當調整距離、光圈，考量拍攝角度、光線等
    影響攝影品質及所呈現照片之觀景等因素，據以決定是否能
    凸顯「Dr.Clo」產品及其相應使用方式，並非僅係單純對於
    手部及「Dr.Clo」產品所為機械式再現而已，從而陳威廷於
    創作拍攝「Dr.Clo」手部照片時，自具有「原創性」，而為
    著作權法所保護之攝影著作；就如附圖①至④所示四小圖結合
    「Dr.Clo」手部照片攝影著作、文字說明語文著作、及二者
    呈現方式之美術著作之編輯著作、系爭圖檔編輯著作，分別
    係法蘭克公司為彰顯「Dr.Clo」產品及其使用方式、拓華公
    司為使消費者能夠清楚明瞭「Dr.Clo」產品使用方式，法蘭
    克公司須就「Dr.Clo」手部照片創作相對應簡明扼要亦理解
    之文字加以說明所為語文著作，就「Dr.Clo」手部照片攝影
    著作、說明文字語文著作二者如何呈現，所為設計、排版之
    美術著作，及在此過程中就「Dr.Clo」手部照片及文字說明
    所為選擇、編排之編輯著作，除對於以如何之文字相對應「
    Dr.Clo」手部照片，係依其心中原創想法所創作之語句、文
    字說明，且就如何與「Dr.Clo」手部照片相結合，其方式、
    背景、顏色等均須據以選擇、調整所呈現方式以就此等攝影
    著作、語文著作之結合吸引觀看者留下特別印象並具有視覺
    上美感，其中對於此等攝影著作、語文著作素材所為選擇、
    編排對於如附圖①至④所示四小圖之編排，各凸顯為使觀看者
    能明瞭結合攝影著作、語文著作及美術著作欲呈現之外在意
    涵、為使消費者能夠一望即知「Dr.Clo」產品使用方式所為
    衡量、判斷，而非僅係機械式的擇取或編排，是法蘭克公司
    於創作如附圖①至④所示四小圖語文著作、美術著作及編輯著
    作時、拓華公司於創作「Dr.Clo」圖檔編輯著作時，均具有
    原創性，而為著作權法所保護之語文著作、美術著作及編輯
    著作。至被告及辯護意旨認「Dr.Clo」圖檔不具原創性非屬
    著作權法所保護之著作云云，均無可採。　　
　㈢被告既於上開時、地，未經告訴人之同意或授權，擅自將「D
    r.Clo」圖檔重製並公開傳輸至上開網址之樂比比公司網站
    上，則被告有擅自以重製、公開傳輸之方法侵害告訴人就就
    「Dr.Clo」圖檔享有之著作財產權之犯行，已堪認定。
　㈣被告於偵訊及本院審判中供承：「Dr.Clo」圖檔係以GOOGLE
    網站搜尋下載，進而上傳至上開網址之樂比比公司網站上等
    語（見調偵卷第21頁；本院卷第88頁），則「Dr.Clo」圖檔
    既係被告以電腦設備連結網際網路在GOOGLE網站上搜尋所得
    ，被告當明知「Dr.Clo」圖檔為他人享有著作財產權之著作
    ，竟未得告訴人之同意或授權，逕自重製並公開傳輸，則被
    告主觀上具有公開傳輸侵害他人著作財產權之犯意至為灼然
    。
　㈤綜上所述，本案事證明確，被告犯行洵堪認定，應予依法論
    科。
二、論罪科刑：
　㈠核被告所為，係犯著作權法第92條擅自以公開傳輸方法侵害
    他人著作財產權罪。被告重製之低度行為，應為其公開傳輸
    之高度行為所吸收，不另論罪，公訴意旨認被告係犯著作權
    法第92條擅自以公開傳輸方法侵害他人著作財產權罪、著作
    權法第91條第1項擅自以重製方法侵害他人著作財產權罪，
    而為一行為觸犯數罪名之想像競合犯，應依刑法第55條之規
    定從一重處斷，容有未洽，附此敘明。
　㈡按對於未發覺之罪自首而受裁判者，得減輕其刑，刑法第62
    條前段固定有明文。然該條前段規定之自首，指犯罪行為人
    於其犯罪為偵查犯罪機關發覺之前，向該管公務員自承犯罪
    並接受裁判而言。倘職司犯罪偵查之公務員已知悉犯罪事實
    及犯罪嫌疑人後，始向之坦承犯行者，為自白，而非自首。
    又自首之方式雖不限於自行投案，即託人代理自首或向非偵
    查機關請其轉送，亦無不可，然託人代行自首者，必須委託
    人有委託他人代行自首之意思，受託人亦有代行自首之事實
    ，方屬相當。辯護意旨固謂本案告訴人原係對樂比比公司登
    記之董事即代表人蔡佩怡提出告訴，經被告委託偵查中為蔡
    佩怡選任辯護人之曾學立律師代行向檢察官自首，曾學立律
    師於109年8月13日、109年11月18日檢察官偵訊前，均已向
    檢察官表示被告為樂比比公司實際負責人，本案係被告所為
    ，檢察官方發覺犯罪行為人為被告云云，惟查：
　⒈經本院勘驗109年8月13日之偵訊筆錄錄影光碟，勘驗結果為
    ：檢察官有向被告及曾學立律師表示該日不就被告部分做筆
    錄，並請被告可以進入偵查庭內等語，曾學立律師則有向被
    告表示因檢察官准許可以進入偵查庭內及向檢察官詢問被告
    是否下次再做筆錄等情，然並未見被告自己或辯護意旨所稱
    被告委託代行自首之受託人曾學立律師有向檢察官表示被告
    自首或表示被告方為本案犯罪行為人等語或相類之意，此有
    本院勘驗筆錄1份在卷可佐（見本院卷第231至232頁）。
　⒉又經本院勘驗109年11月18日之偵訊筆錄錄影光碟，勘驗結果
    就該次檢察官偵訊時在庭之人所陳述之內容如附件即110年1
    0月25日刑事陳報狀附件109年11月18日偵查程序開庭影音譯
    文所示，並有本院勘驗筆錄1份附卷可參（見本院卷第74頁
    ）。觀諸該次檢察官偵訊時，檢察官係先就被告蔡佩怡進行
    訊問，被告蔡佩怡所選任辯護人曾學立律師亦在偵查庭內，
    而曾學立律師及被告蔡佩怡先後向檢察官陳稱：被告蔡佩怡
    僅為樂比比公司登記負責人，實際負責人為被告，本案將「
    Dr.Clo」圖檔上傳至樂比比公司網站上係被告所為等語可知
    ，檢察官於該次訊問被告蔡佩怡時，經由被告蔡佩怡之供述
    及其選任辯護人曾學立律師為其辯護時所述，已發覺被告亦
    為本案犯罪嫌疑人，其後檢察官方訊問被告乙節無訛。是被
    告雖於其後之該次偵訊時供述：「為樂比比公司之實際負責
    人，有於上開時、地，將「Dr.Clo」圖檔重製並公開傳輸至
    上開網址之樂比比公司網站上」等語，然檢察官於該次訊問
    被告前，既已發覺被告為本案之犯罪嫌疑人，被告前揭所述
    ，依首揭規定及說明，為自白犯罪事實，並非自首甚明，況
    辯護意旨於本院審判中之初始，於110年8月12日之刑事答辯
    狀上亦僅謂被告於偵查中自白（見審智易卷第47至53頁）而
    全然未提及被告有「自首」之情，果若偵查中為被告蔡佩怡
    選任辯護人之曾學立律師另確有受被告之託代行自首，何以
    於被告遭起訴後而於本院準備程序前為被告所出具之刑事答
    辯狀卻漏未就被告有自首之情為被告辯護，已非無疑。再觀
    被告於本院審判中供稱：我不清楚我有無委託辯護人代我自
    首，我有跟曾學立律師表明本案是我做的等語（見本院卷第
    88頁），亦徵被告於偵查中有無委任曾學立律師代行自首，
    確有所疑。
　⒊況109年11月18日偵訊時為被告蔡佩怡選任辯護人之曾學立律
    師固向檢察官稱：「不知道檢座還記不記得，之前我們有講
    過蔡小姐是公司的登記負責人，但實際負責人是她先生」等
    語，縱與109年8月13日偵訊時曾學立律師有詢問檢察官是否
    對被告做筆錄乙節相核，亦未見曾學立律師有曾向檢察官表
    示被告有自首之意或類似之旨，且依109年8月13日及109年1
    1月18日之偵訊筆錄所示，檢察官均係傳喚被告蔡佩怡，皆
    未傳喚被告，而曾學立律師亦均以被告蔡佩怡選任辯護人之
    身分受通知而到偵查庭等情，此當為具有法律專業智識、取
    得律師執業資格之曾學立律師所明瞭者，則曾學立律師於被
    告蔡佩怡接受檢察官偵訊時，雖有向檢察官表示本案樂比比
    公司實際負責人為被告，將「Dr.Clo」圖檔上傳至樂比比公
    司網站上係被告所為等情，何以未特別表明係為被告代行自
    首之意？本諸曾學立律師於斯時為被告蔡佩怡選任辯護人之
    身分，其於被告蔡佩怡接受檢察官偵訊時所為陳述，自當係
    為被告蔡佩怡所為辯護之旨，此為當然之理。
　⒋更遑論縱然被告於偵查中不清楚、不明瞭應如何自首，果若
    曾學立律師確於偵查中有受被告委任而為被告處理向偵查機
    關自首乙事，復觀諸曾學立律師具有律師執業資格且辯護意
    旨歷次書狀及當庭辯護均旁徵博引各種有關自首之司法實務
    見解之情，曾學立律師當明知刑法第62條前段所定之自首，
    並無任何要式，以任何形式、方式向職司犯罪偵查之公務員
    為之均可，非以於偵查庭受檢察官訊問為必要，則遍查本案
    偵查卷宗，既未見曾學立律師有為被告提出任何書狀表示欲
    自首之意，或以其他任何方式向檢察官或其他職司犯罪偵查
    之公務員為被告代行自首之情，殊難想像身為受委任處理代
    行自首事務而本應盡善良管理人注意義務及誠正信實執行職
    務之律師，會懈怠或疏忽而未向本案檢察官或其他職司犯罪
    偵查之公務員以任何方式為被告代行自首，且於代行自首時
    復未以任何可資存證之方式俾利於法院審判中得據此主張以
    維護被告權益？凡此，均徵辯護意旨所稱曾學立律師有受被
    告委任欲代行自首云云，顯有所疑。
　⒌綜上，本案被告係於偵查中檢察官已發覺其為犯罪嫌疑人時
    方有自白犯罪事實之情，被告自己於偵查中檢察官未發覺前
    並無自首之情，亦無從認被告於偵查中有委託時為被告蔡佩
    怡選任辯護人之曾學立律師代行自首之意，曾學立律師於偵
    查中復無為被告代行自首之行為，是被告並無刑法第62條前
    段自首減輕其刑規定之適用。辯護意旨以前詞為被告辯護云
    云，經核並無理由。
　㈢爰審酌被告未經告訴人之同意或授權，擅自重製並公開傳輸
    「Dr.Clo」圖檔，以此等方法侵害告訴人就「Dr.Clo」圖檔
    享有之著作財產權，損及告訴人之潛在商業利益，並有損我
    國保護著作權之國際聲譽，所為非是，並衡酌被告犯罪之動
    機、目的、犯罪後之態度、迄今未與告訴人達成調解、和解
    或賠償所受損害，兼衡依卷附臺灣高等法院被告前案紀錄表
    所示被告前無犯罪紀錄之品行，並考量被告之生活狀況、智
    識程度等一切情狀，量處如主文所示之刑，並諭知易科罰金
    之折算標準，以示懲儆。
據上論斷，應依智慧財產案件審理法第1條，刑事訴訟法第299條
第1項前段、第284條之1，著作權法第92條，刑法第11條前段、
第41條第1項前段，判決如主文。
本案經檢察官黃翎樵提起公訴，檢察官王珽顥到庭執行職務。
中　　華　　民　　國　　111 　年　　5 　　月　　6 　　日
                  刑事第三庭  法　官　陳柏嘉
以上正本證明與原本無異。
如不服本判決應於收受判決後20日內向本院提出上訴書狀，並應
敘述具體理由。其未敘述上訴理由者，應於上訴期間屆滿後20日
內向本院補提理由書(均須按他造當事人之人數附繕本)「切勿逕
送上級法院」。 
　　　　　　　　　　　　　　　書記官　鍾宜君
中　　華　　民　　國　　111 　年　　5 　　月　　6 　　日

附錄本案論罪科刑法條全文：
著作權法第92條
擅自以公開口述、公開播送、公開上映、公開演出、公開傳輸、
公開展示、改作、編輯、出租之方法侵害他人之著作財產權者，
處3年以下有期徒刑、拘役，或科或併科新臺幣75萬元以下罰金
。
附圖：
「Dr.Clo」使用方式圖檔  
附件：
109年11月18日偵查程序開庭影音譯文